【裁判字號】    99,智附民,4
【裁判日期】    990520
【裁判案由】    違反著作權法
【裁判全文】
臺灣高雄地方法院刑事附帶民事訴訟判決
原      告  瑞影企業股份有限公司
法定代理人  丙○○
訴訟代理人  甲○○
被      告  乙○○
上列被告因違反著作權法案件（本院99年度智易字第6 號），經
原告提起附帶民事訴訟，請求損害賠償，本院於民國99年5 月6
日言詞辯論終結，判決如下：
    主  文
被告應給付原告新臺幣陸萬元，及自民國九十九年二月十一日起
至清償日止，按年利率百分之五計算之利息。
原告其餘之訴駁回。
本判決原告勝訴部分得假執行。
原告其餘假執行之聲請駁回。
    事實及理由
一、原告主張：原告瑞影企業股份有限公司享有「出賣」、「醉
    過」、「心碎再碎」、「今生今世」、「袂凍無妳」、「黃
    昏」、「錯亂」、「問世間」、「感情線」、「無譜的歌」
    、「酒歌」、「無情兄」等12首歌曲之著作財產權，被告乙
    ○○明知未取得原告之授權或同意，不得擅自出租該12首歌
    曲，竟基於以出租之方法侵害原告就該等歌曲所享有著作財
    產權之意思，自民國97年12月間某起，將灌錄有該12首歌曲
    之電腦伴唱機5 台，出租予由訴外人丁○○經營址設高雄縣
    岡山鎮○○路212 之18號「美奕小吃部」店內使用，供不特
    定客人消費點唱，而侵害原告享有之著作財產權。嗣經警於
    98年3 月18日17時50分許，在「美奕小吃部」查獲上情，並
    經臺灣高雄地方法院檢察署檢察官提起公訴在案，原告因此
    受有著作財產權之損害，爰依著作權法第88條第1 項規定，
    請求損害賠償。並聲明：(一)被告應給付原告新臺幣（下同）
    50萬元，及自起訴狀繕本送達翌日即99年2 月11日起至清償
    日止，按年息百分之5 計算之利息。(二)原告願供擔保，請准
    宣告假執行。
二、被告則以：我承認確有出租伴唱機而侵害原告著作財產權之
    事實，但原告請求金額過高，無法接受等語置辯。並聲明：
    原告之訴駁回。
三、按附帶民事訴訟之判決，應以刑事訴訟判決所認定之事實為
    據，刑事訴訟法第500 條前段定有明文。本件原告起訴主張
    被告未經原告同意或授權，竟基於以出租之方法侵害他人著
    作財產權之犯意，自97年12月間某日起至98年3 月18日止，
    非法出租灌錄有以上12首歌曲之伴唱機5 台予訴外人丁○○
    經營之「美奕小吃部」擺放營業之事實，業據本院以99年度
    智易字第6 號判處被告罪刑在案，是原告此部分之主張應堪
    信為真實。
四、次按因故意或過失不法侵害他人之著作財產權或製版權者，
    負損害賠償責任；依前項規定，如被害人不易證明其實際損
    害額，得請求法院依侵害情節，在1 萬元以上100 萬元以下
    酌定賠償額，如損害行為屬故意且情節重大者，賠償額得增
    至500 萬元，著作權法第88條第1 項、第3 項分別規定甚詳
    。本件被告出租之伴唱機所灌錄以上12首歌曲，均係未經原
    告之同意而擅自出租，依上開規定，被告應就侵害該12首歌
    曲之著作財產權部分，對原告負損害賠償責任。至於賠償金
    額部分，本件原告固主張本案損失之授權利潤為50萬元等語
    ，惟為被告所否認，本院審酌被告行為雖嚴重影響原告權利
    ，惟考量其非製造或銷售者，其以每月共1 萬5 千元之代價
    （即每台5 千元），出租前述伴唱機組5 台，租賃期間自97
    年12月起至98年3 月18日止，期間不超過4 個月，獲利至多
    6 萬元，又該12首歌曲已發行相當期間，較熱門新歌之點唱
    率低等一切情形後，認被告應賠償原告所受損害之金額應以
    6 萬元（按以被告侵害行為所得之全部收入計算，即被告因
    侵權行為所得之利益：每月15,000元之租金利益×4 個月）
    方屬適當。至原告逾此範圍之請求，均應駁回。
五、綜上，原告依據著作權法第88條規定，請求被告給付原告6
    萬元，及自起訴狀繕本送達翌日即99年2 月11日起至清償日
    止，按年息百分之5 計算之利息，為有理由，應予准許；至
    其逾此部分之請求為無理由，不應准許。
六、本件係命原告給付為未逾50萬元之判決，爰依民事訴訟法第
    389 條第1 項第5 款之規定，依職權宣告假執行。至原告敗
    訴部分既經駁回，則其假執行之聲請即失所依據，應併予駁
    回。
七、原告依刑事訴訟法第487 條規定，於刑事訴訟程序提起本件
    附帶民事損害賠償訴訟，依法無庸繳納裁判費，爰不另為裁
    判費用負擔之諭知，附此敘明。
據上論結，原告之訴為一部有理由，一部無理由，應依刑事訴訟
法第502 條第1 項、第2 項、第491 條第10款，民事訴訟法第38
9 條第1 項第5 款，判決如主文。
中    華    民    國    99    年    5     月    20    日
                    刑事第八庭  法  官  蔣志宗
以上正本證明與原本無異。
如不服本判決應於收受本判決後10日內向本院提出上訴書狀，並
應敘述具體理由，如未敘述上訴理由者，應於上訴期間屆滿後20
日內補提理由書狀於本院（均須按他造當事人之人數附繕本）「
切勿逕送上級法院」。
本判決非對於刑事訴訟之判決有上訴時不得上訴。
中    華    民    國    99    年    5     月    20    日
                                書記官  李崑良

司法院資訊處製作；財團法人民間司法改革基金會備份。
